【裁判字號】    95,上易,1007
【裁判日期】    950913
【裁判案由】    詐欺
【裁判全文】
臺灣高等法院臺中分院刑事判決        95年度上易字第1007號
上  訴  人  臺灣彰化地方法院檢察署檢察官
被      告  乙○○
                      38號
上列上訴人因被告詐欺案件，不服臺灣彰化地方法院95年度易字
第302號，中華民國95年6月23日第一審判決（起訴案號：臺灣彰
化地方法院檢察署95年度偵緝字第108號） ，提起上訴，本院判
決如下：
    主    文
原判決撤銷。
乙○○幫助意圖為自己不法之所有，以詐術使人將本人之物交付
，處有期徒刑肆月，如易科罰金，以佰元折算壹日。緩刑肆年
。
    犯罪事實及理由
一、本件犯罪事實補充及更正如下外，其餘均與檢察官起訴書之
    記載相同，茲引用之（如附件）：
  (一)乙○○係於民國 94年3月16日在彰化縣員林鎮之員林公園觀
    看他人下棋時，有一真實姓名不詳，年約30餘歲之成年人主
    動向其搭訕，並告知得賣帳戶賺錢，因其當時經濟困難，始
    於當日至員林郵局請領晶片金融卡。
  (二)乙○○於 94年3月16日申辦並取得晶片金融卡後，隨即返回
    員林公園將帳戶存摺、晶片金融卡、印鑑章及密碼以新臺幣
    （下同）2,000元之價格賣予上開不詳之人。
二、本件證據除補充被告乙○○於原審法院準備程序及審理時之
    自白外，其餘亦均與檢察官起訴書之記載相同，茲引用之（
    如上附件）。
三、上訴人即檢察官上訴意旨略以：被告於 95年2月8日、95年3
    月9 日，在本署均矢口否認犯行，且一再狡辯其所申請開立
    之彰化員林郵局帳戶，於92年端午節前後，連同存摺、印鑑
    章、提款卡及身分證放置機車置物箱內遭竊云云，嗣經本檢
    察官調閱被告之開戶資料及歷史交易明細表後，一再提示相
    關卷證資料，被告卻不斷飾詞狡辯，無任何悔意，僅圖脫免
    刑責，被告於偵查中態度不佳。雖被告於起訴後原審審理中
    為認罪之表示，惟不能因此即解免被告在偵查中為求脫罪不
    惜挑戰司法威信所存僥倖之心，否則所有被告均得在偵查中
    矢口否認犯行，恣意浪費司法資源，一旦起訴，見其犯行無
    從狡辯，即改頭換面向法官為認罪之表示，突其犯後態度良
    好，以求取輕判或緩刑機會，此種心態委無可採。且相較於
    偵查中即坦承犯行，真心悔過之被告而言，更屬不平，不無
    助長狡獪之徒趁機遊走司法審判之譏。況原審認被告個人經
    濟困難，始提供存摺等物予他人犯罪使用，此部分僅憑被告
    片面之詞辯詞，並無任何證據佐證，不可採。雖被告自承出
    賣帳戶，僅獲利2000元，但被害人丙○○卻因此被詐騙6350
    0元得逞，原審量處被告有期徒刑四月， 並諭知緩刑四年，
    難認原判決妥適。請求撤銷原判決，另判處告有期徒刑五月
    ，以資儆懲云云。查被告既已於原審法院坦白承認犯罪，足
    認被告犯後態度良好。且被告有緘默及不自證無罪之基本人
    權，被告否認犯罪，係行使其基本人權，不能因被告否認犯
    罪，使犯罪偵查增加困難，認為有損司法威信。又被告因出
    賣存摺等物，獲利僅2000元，所得確實微小；即認被害人遭
    詐騙 63500元，損害亦不大。原審判決斟酌被告素行，犯罪
    所得利益，及犯罪之動機、目的、手段，於原審法院已坦承
    犯行等一情狀量處有期徒刑四月，並諭知易科罰金之折算標
    準，且以被告未曾受有期徒刑以上刑之宣告，認無再犯之虞
    ，諭知緩刑四年，並無不當。檢察官以上詞指摘原審判決不
    當，其上訴無理由。但95年7月1日施行之刑法，關於緩刑宣
    告之要件已有修正，新修正刑法第74條第1 項關於緩刑宣告
    之要件，放寬為未曾因故意犯罪為要件，不含過失犯。比較
    新刑法關於緩刑宣告之要件，以修正後之刑法第74條第1 項
    有利於被告，依刑法第2條第1項，應適用修正後之刑法第74
    條第1項第1款規定，宣告緩刑。原審未及比較適用，嫌有未
    洽。檢察官上訴雖無理由，但原審既有上開瑕疵，應由本院
    將原審判決撤銷改判。
四、按行為後法律有變更者，適用行為時之法。但行為後之法律
    有利於行為人者，適用行為時之法律，刑法第2條第1項定有
    明文。被告於犯罪時之刑法第41條第1 項前段規定：犯最重
    本刑為5年以下有期徒刑以下之刑之罪，而受6個月以下有期
    徒刑或拘役之宣告，因身體、教育、職業、家庭之關係或其
    他正當事由，執行顯有困難者，得以1元以上3元以下折算一
    日，易科罰金。又受刑人行為時之易科罰金折算標準，修正
    前罰金罰鍰提高標準條例第2 條前段已刪除規定，就其原定
    數額提高為 100倍折算日，則本件被告行為時之易科罰金折
    算標準，應以銀元 300元折算一日。惟95年7月1日修正公布
    施行之刑法第41條第1 項前段則規定：犯最重本刑為五年以
    下有期徒刑之刑之罪，而受六個月以下有期徒刑或拘役之宣
    告者，得以新台幣一千元、二千元或三千元折算一日，易科
    罰金。比較修正前後之易科罰金折算標準，以95年7月1日修
    正公布前之規定，較有利於受刑人，則應依刑法第2條第1項
    前段，適用修正前刑法第41條第1 項前段規定，定其折算標
    準。
五、量刑理由：
    爰審酌被告乙○○僅因個人經濟困難，一時貪圖小利而提供
    存摺、提款卡等物予他人犯罪使用，造成遭受恐嚇之人追查
    贓款及實際犯罪行為人發生阻礙，對於社會治安仍具有相當
    之危害性，惟其並無前科，素行良好，本次犯罪所得利益僅
    2,000 元，及其犯罪動機、目的、手段、於本院審理中已坦
    承犯行之態度等一切情狀，量處如主文所示之刑，併依修正
    前刑法第41條規定諭知易科罰金之折算標準，以示懲儆。又
    被告前未曾因故意犯罪受有期徒刑以上刑之宣告，有臺灣高
    等法院被告前案紀錄表 1紙在卷可按，其經此起訴、科刑之
    教訓，當知警惕，應無再犯之虞，本院審酌上情，認所宣告
    之刑，以暫不執行為宜，爰併宣告緩刑4年，以啟自新。
六、據上論斷，應依刑事訴訟法369條第1項前段、第364條、第2
    99條第1項前段、第310條之1第2項，刑法第30條第1 項前段
    、第2項、第339條第1項、第2條第1項、第74條第1項第1 款
    ，修正前刑法第41條第1項前段，罰金罰鍰提高標準條例第1
    條前段、修正前罰金罰鍰提高標準條例第2 條，判決如主文
    。
本案經檢察官甲○○到庭執行職務。
中    華    民    國    95    年    9     月    13    日
              刑事第九庭  審判長法  官  陳  筱  珮
                                法  官  康  應  龍
                                法  官  趙  春  碧
上列正本證明與原本無異。
不得上訴。
                                書記官  胡  美  娟
中    華    民    國    95    年    9     月    14    日
附錄論罪科刑法條全文：
中華民國刑法第30條：
幫助他人犯罪者，為從犯。雖他人不知幫助之情者，亦同。
從犯之處罰，得按正犯之刑減輕之。
中華民國刑法第339條：
意圖為自己或第三人不法之所有，以詐術使人將本人或第三人之
物交付者，處5年以下有期徒刑、拘役或科或併科1千元以下罰金
。
以前項方法得財產上不法之利益或使第三人得之者，亦同。
前二項之未遂犯罰之。
                                                      Ｒ


司法院資訊處製作；財團法人民間司法改革基金會備份。
